【裁判字號】    95,交聲,174
【裁判日期】    951226
【裁判案由】    違反道路交通管理處罰條例聲明異議
【裁判全文】
臺灣基隆地方法院交通事件裁定         95年度交聲字第174號
原處分機關  臺北市交通事件裁決所
異  議  人  甲○○
即受處分人
上列異議人即受處分人因違反道路交通管理處罰條例案件，對於
臺北市交通事件裁決所中華民國95年9 月21日所為之處分（原處
分案號：北市裁二字第裁22-AEV035324號），聲明異議，本院裁
定如下：
      主  文
異議駁回。
      理  由
一、按汽車駕駛人拒絕接受酒精濃度測試之檢定者，處新臺幣（
    下同）六萬元罰鍰，並當場移置保管其車輛及吊銷其駕駛執
    照，道路交通管理處罰條例第35條第4 項前段定有明文，且
    依同條例第67條第2項規定，經吊銷駕駛執照者，3年內不得
    考領駕駛執照。
二、原處分意旨略以：異議人即受處分人甲○○於95年9月9日凌
    晨3時35分，駕駛車號1900-DP號自用小客車，行經臺北市○
    ○○路○段85巷口處，經臺北市政府警察局中山分局警備隊
    警員攔停，欲對異議人進行酒精濃度測試檢定，異議人拒絕
    接受酒精濃度測試，警員乃以異議人違反道路交通管理處罰
    條例第35條第4項前段規定，掣發臺北市政府警察局95年9月
    9日北市警交字第AEV035324號舉發違反道路交通管理事件通
    知單予以舉發，因異議人拒絕簽收員警開立之舉發通知單，
    經員警在通知單上載明受處分人拒絕簽收之事由後，依違反
    道路交通管理事件統一裁罰基準及處理細則第11條第1項第1
    款規定，視為異議人已經收受該通知單。嗣異議人於應到案
    日期前提出申訴，經舉發機關調查結果，仍認異議人有上開
    違規行為，原處分機關乃依道路交通管理處罰條例第35條第
    4項前段及第67條第2項規定，於95年9月21日裁處6萬元罰鍰
    並吊銷駕駛執照，且3 年內不得考領駕駛執照，經異議人於
    法定期限內之95年9月22日逕向本院交通法庭聲明異議。
三、異議意旨略以：本案取締員警沒有按正確程序執行酒測，員
    警當時在執行臨檢的過程中並沒有設置警告標誌或亮燈光，
    不符合警察人員執行勤務條例及警察實施臨檢作業規定之臨
    檢程序，且是在路口轉換的地方臨檢，那個地方是在臺北市
    ○○○路高架橋底下，為迴轉道之轉彎下坡出口處，是往圓
    山方向，員警攔檢的時候極度危險，且異議人當時有要求員
    警提出酒測器的合格證明，員警並沒有提出，異議人再要求
    員警對異議人做生理平衡測試，員警亦拒絕，所以異議人拒
    絕員警的酒測，異議人不應受罰。本案臨檢取締程序充滿違
    規瑕疵，應屬無效之取締舉發，請將原處分撤銷云云。
四、經查：
  (一)異議人於上開時、地，駕駛自用小客車，遇警臨檢，拒絕接
    受酒精濃度測試之檢定，因而為警掣單舉發等情，除經異議
    人在本院調查中供陳屬實外，並有臺北市政府警察局95 年9
    月9日北市警交字第AEV035324號舉發違反道路交通管理事件
    通知單1份附卷可稽，足認確有此等情事。
  (二)異議人主張警員臨檢取締之程序違反警察人員執行勤務條例
    及警察實施臨檢作業規定，且未依異議人之要求出示酒測器
    合格證明，未對異議人做生理平衡測試，故應屬無效之取締
    舉發云云。惟查：
    1.依卷附臺北市政府警察局中山分局95年9 月20日北市警中
      分交字第09535099000 號函暨臺北市政府警察局中山分局
      95年10月3日北市警中分交字第09535418600號函，可見本
      案之舉發地點即臺北市○○○路○段85巷口處，係該分局
      警備隊固定攔檢點之一，本案舉發當日係臺北市政府警察
      局所規劃之臺北縣市酒測專案勤務（屬計畫性勤務），係
      因在該攔檢點之警員見異議人駕駛之車號1900-DP 號自用
      小客車，有行駛狀況不穩，疑有酒後駕駛行為，為了行車
      安全始予以攔查，進而發現異議人全身散發酒味，警員始
      請異議人接受酒測，但異議人拒絕接受測試，警員乃依法
      掣單舉發，警員於取締過程中有全程錄影、錄音。
    2.依臺北市政府警察局中山分局檢送之取締過程錄影光碟觀
      之，本案取締過程中，警員身著制服及反光背心，巡邏車
      停在路邊，路面放置反光三角錐，警員對異議人宣示時間
      95年9月9日凌晨3 點35分，並詢問異議人是否接受酒測，
      異議人當時表示保持緘默，經警員多次詢問後，異議人仍
      不願意接受酒測，之後，警員要扣車並要求異議人拿車上
      的物品，異議人不願意上車取物品，異議人於過程中不斷
      打電話，期間，警員於一旁開立舉發單。取締現場尚有其
      他數輛自用小客車為警攔下，駕駛人並接受酒測。異議人
      一再要求警員對其進行生理平衡測試，為警員拒絕，異議
      人又要求出示酒測器合格證明，警員表示異議人拒絕接受
      酒測，沒有讓異議人查看之必要。異議人手持行動電話不
      斷的拍照，除對員警照相外，並對其餘遭取締之民眾車輛
      予以拍照（詳見卷附95年10月31日調查筆錄）。
    3.查，有關警察執行臨檢勤務，除法律另有規定外，對人實
      施之臨檢，固須以有相當理由足認其行為已構成或即將發
      生危害者為限，且均應遵守比例原則，不得逾越必要程度
      。臨檢進行前應對在場者告以實施之事由，並出示證件表
      明其為執行人員之身分。臨檢應於現場實施，非經受臨檢
      人同意或無從確定其身分或現場為之對該受臨檢人將有不
      利影響或妨礙交通、安寧者，不得要求其同行至警察局、
      所進行盤查。其因發現違法事實，應依法定程序處理者外
      ，身分一經查明，即應任其離去，不得稽延，固為大法官
      會議釋字第535 號解釋所明揭。準此，主管機關除於90年
      12月18日公布警察實施臨檢作業規定，嗣復於92年6 月25
      日公布，於同年12月1 日施行警察職權行使法。依警察職
      權行使法第8條第1項規定：「警察對於已發生危害或依客
      觀合理判斷易生危害之交通工具，得予以攔停並採行下列
      措施：‧‧‧三要求駕駛人接受酒精濃度測試之檢定」。
      另依警察實施臨檢作業規定第4 條規定：「有相當理由足
      認其行為已構成或即將發生危害，遵守比例原則，於必要
      程度，得對人實施臨檢」。而實施臨檢之程序，依同規定
      第5 條：「(一)告知義務：臨檢進行前，應對在場者告以實
      施之事由。(二)身分表明：出示證件表明執行人員之身分。
      (三)現場臨檢：臨檢應於現場實施。(四)現場外之臨檢：非有
      下列情形之一者，執行人員不得要求受臨檢人同行至警察
      局、分局或分駐（派出）所進行盤查：1.受臨檢人同意。
      2.未攜帶身分證件或拒絕出示身分證件或出示身分證件顯
      與事實有出入，而無從確定受臨檢人身分。3.現場為之對
      該受臨檢人將有不利影響或妨礙交通、安寧者。(五)處理程
      序：發現違法事實，應依法定程序處理者外，身分一經查
      明，即應任其離去，不得稽延」。又同規定第8 條交通稽
      查執行要領第2項第6款規定：「車輛行駛中，有方向搖擺
      不定、無由停車、大幅度轉彎、未開車燈行駛、重複猛然
      加（減）速、突然或違規轉彎、對交通號誌反應遲鈍、方
      向燈號與駕駛行為不一致、不正常煞車、跨線行駛等不正
      常之駕駛行為」。同條第3 項規定：「易生交通事故時間
      、路段或車輛之稽查：依據容易發生犯罪、違規及交通事
      故之原因、時間、路段或車輛，如經常發生危險駕車、車
      輛失竊、利用計程車犯罪、容易發生酒後駕車之場所或容
      易發生違規行為之車輛等，分析研判規劃交通稽查勤務，
      並於稽查點前端，樹立明顯之告示牌」。同條第8 項規定
      ：「實施交通稽查或處理交通事故，發現駕駛人有下列情
      形之一時，應即依道路交通管理處罰條例第35條第1 項，
      實施酒精濃度測試檢定：‧‧‧2.經警察人員聞得駕駛人
      有明顯酒味」。
    4.經查，本案實施臨檢之地點即臺北市○○○路○段85巷口
      ，該址附近有諸多娛樂場所，屬容易發生酒後駕車之路段
      ，基於其餘用路人生命、身體安全之維護，警察於該處設
      點攔檢取締酒後駕車，並無不當之處。況且，警員係因在
      該攔檢點見異議人駕駛之車號1900-DP 號自用小客車，有
      行駛狀況不穩，疑有酒後駕駛行為，為了用路公眾之安全
      始予以攔查，進而發現異議人全身散發酒味，警員始請異
      議人接受酒測，並非對於所有之受攔人員進行酒測，整個
      臨檢取締過程，難認有何違反比例原則之處。又，警員站
      在迴轉道之下坡道處執行酒駕攔檢勤務時，身穿警察制服
      、反光背心，路面並放置反光三角錐等情，可從卷附錄影
      光碟中得見，參之執行攔檢勤務之時間為凌晨3 時35分，
      人車稀少，被告自迴轉道轉進下坡處時，居高臨下，應可
      明顯看到警員所站立之位置，是警員所實施之臨檢程序確
      已合於警察實施臨檢作業規定第5條、第8條之所規定之作
      業程序。縱警員於當時未設立警告標誌或亮燈光，但既不
      影響被告看到警員進行勤務，自未損及被告之人權，且基
      於公共利益之較大利益維護，本院認為警員當時雖有未於
      稽查點前端，樹立明顯之告示牌等瑕疵，基於上開理由仍
      不影響警員於當時所為之交通違規取締行為。異議人主張
      本案臨檢取締程序充滿違規瑕疵，應屬無效之取締舉發云
      云，諉無可採。
    5.按道路交通管理處罰條例第35條第4項、第67條第2項，有
      關汽車駕駛人拒絕接受酒精濃度測試之檢定者，應科處罰
      鍰並吊銷駕駛執照之規定，適用時並未以駕駛人實際有無
      喝酒，或必須經過生理平衡測試等為其前提要件，只要駕
      駛人有拒絕接受酒精濃度測試之檢定行為，即有該等處罰
      規定之適用。是故，異議人主張其未喝酒，其要求員警對
      其做生理平衡測試，然員警拒絕，所以異議人拒絕員警的
      酒測，異議人不應受罰云云，此等託詞，顯無理由。又，
      異議人既拒絕酒精濃度測試在先，警員即無庸提出酒測儀
      器替異議人檢定酒精濃度，更無提出酒測儀器合格證明予
      異議人觀看之必要，異議人倒果為因，指摘警員拒絕提出
      酒測儀器合格證明予其觀看，其才拒絕酒測，顯然無理。
五、綜上所述，異議人確有上開違規行為，警員對之舉發並無違
    法不當之處，原處分機關爰依首揭規定裁處 6萬元罰鍰及吊
    銷駕駛執照，且3 年內不得考領駕駛執照，核無違誤，本件
    聲明異議為無理由，應予駁回。
據上論斷，應依道路交通案件處理辦法第19條，裁定如主文。
中    華    民    國    95    年    12    月    26    日
                  交通法庭法  官  王福康
以上正本證明與原本無異。
對於本件裁定如有不服，應於送達後5日內， 向本院提出抗告書
狀，敘述抗告之理由，抗告於臺灣高等法院。
中    華    民    國    95    年    12    月    26    日
                          書記官  施鴻均


司法院資訊處製作；財團法人民間司法改革基金會備份。
